【裁判字號】    99,訴,999
【裁判日期】    990430
【裁判案由】    毒品危害防制條例
【裁判全文】
臺灣板橋地方法院刑事判決               99年度訴字第999號
公  訴  人  臺灣板橋地方法院檢察署檢察官
被      告  甲○○
上列被告因違反毒品危害防制條例案件，經檢察官提起公訴（99
年度毒偵字第1425號），因被告於本院準備程序中就被訴事實為
有罪之陳述，本院告知被告簡式審判程序之旨，並聽取當事人之
意見後，合議庭裁定改由受命法官獨任依簡式審判程序進行，判
決如下：
    主  文
甲○○施用第一級毒品，累犯，處有期徒刑拾月；扣案之第一級
毒品海洛因伍包（合計驗餘淨重零點伍玖捌公克）均沒收銷燬，
包裹上開海洛因之包裝袋伍個均沒收。又施用第二級毒品，累犯
，處有期徒刑陸月。應執行有期徒刑壹年貳月；扣案之第一級毒
品海洛因伍包（合計驗餘淨重零點伍玖捌公克）均沒收銷燬，包
裹上開海洛因之包裝袋伍個均沒收。
    事  實
一、甲○○前因施用毒品案件，經臺灣臺北地方法院裁定送觀察
    、勒戒後，認有繼續施用毒品之傾向，經同法院以87年度毒
    聲字第1233號裁定入戒治處所施以強制戒治，復經同法院以
    88年度毒聲字第701 號裁定停止戒治，所餘期間付保護管束
    ，嗣因甲○○於保護管束期間違反保護管束應遵守事項情節
    重大，再經同法院以88年度毒聲字第2351號裁定撤銷停止戒
    治，令入戒治處所施以強制戒治，於民國89年2 月27日強制
    戒治執行完畢釋放出所，並經臺灣臺北地方法院檢察署檢察
    官以89年度戒毒偵字第88號為不起訴處分確定；復因施用毒
    品案件，經臺灣臺北地方法院裁定送觀察、勒戒後，認有繼
    續施用毒品之傾向，經同法院以90年度毒聲字第605 號裁定
    令入戒治處所施以強制戒治，於90年12月6 日停止戒治，所
    餘期間交付保護管束，於91年1 月29日戒治期滿未經撤銷停
    止戒治視為強制戒治執行完畢，同案並經同法院以90年度訴
    字第1276號判決判處有期徒刑7 月，再經臺灣高等法院以91
    年度上訴字第669 號判決駁回上訴確定；另因過失傷害案件
    ，經本院以90年度交易字第30號判決判處有期徒刑4 月確定
    。上開2 罪再經臺灣高等法院以91年度聲字第903 號裁定應
    執行有期徒刑10月：又因施用第一級、第二級毒品案件，經
    本院以91年度毒聲字第2117號裁定送強制戒治，於92年7 月
    25日強制戒治期滿，同案並經本院以91年度訴字第1467號判
    決判處有期徒刑10月、6 月，應執行有期徒刑1 年2 月確定
    。上開各罪接續執行後，嗣於94年4 月10日縮刑期滿執行完
    畢。詎仍不知悔改，明知海洛因及甲基安非他命係毒品危害
    防制條例第2 條第2 項第1 款、第2 款所明定之第一、二級
    毒品，不得持有及施用，竟仍基於施用第一級毒品海洛因之
    犯意，於99年2 月6 日上午7 時許，在臺北縣新店市○○街
    116 巷16號5 樓，以將海洛因摻水置入針筒內注射之方式，
    施用海洛因1 次；另基於施用第二級毒品甲基安非他命之犯
    意，於同日上午10時26分許為警採尿前回溯96小時內之某時
    許（不含為警查獲至採尿期間），在臺北縣土城市○○路綽
    號「阿興」之友人住處，以將甲基安非他命置於玻璃吸食器
    內燒烤吸取其煙霧之方式，施用甲基安非他命1 次。嗣於同
    日上午9 時許，在臺北縣中和市○○路○ 段128 巷口，因行
    跡可疑為警查獲，並扣得海洛因5 包（合計驗餘淨重0.598
    公克) ，經其同意採集尿液送驗，檢驗結果呈嗎啡及甲基安
    非他命陽性反應，始知上情。
二、案經臺北縣政府警察局中和第一分局報告臺灣板橋地方法院
    檢察署檢察官偵查起訴。
    理  由
一、按本件被告甲○○所犯係死刑、無期徒刑、最輕本刑為3 年
    以上有期徒刑以外之罪，其於準備程序就前揭被訴事實為有
    罪之陳述，經受命法官告知簡式審判程序之旨，並聽取其與
    公訴人之意見後，本院認無不得或不宜改依簡式審判程序進
    行之處，爰依刑事訴訟法第273 條之1 第1 項、第284 條之
    1 之規定，裁定本件由受命法官獨任進行簡式審判程序，合
    先敘明。
二、上揭事實，業據被告於本院審理中坦承不諱，且其於99年2
    月6日所採驗之尿液，經送往臺灣檢驗科技股份有限公司以
    GC/MS 方法（氣相層析/ 質譜儀法）檢驗，結果均確呈第一
    級毒品海洛因代謝後嗎啡及第二級毒品甲基安非他命之陽性
    反應，此有卷附該公司99年3 月2 日報告編號UL/2010/2032
    8 號濫用藥物檢驗報告、臺北縣政府警察局中和第一分局偵
    辦毒品案件尿液對照代碼表各1 紙在卷可稽（見99年度毒偵
    字第1425號卷第19、31頁），另扣案之白色粉末5 包（合計
    驗餘淨重0.598 公克），經送往交通部民用航空局航空醫務
    中心鑑定，檢出含有第一級毒品海洛因成分，有交通部民用
    航空局航空醫務中心於99年2 月26日出具之航藥鑑字第0991
    094 號毒品鑑定書1 紙在卷可憑（見99年度毒偵字第1425號
    卷第40頁），足認被告自白與事實相符，洵堪採為論罪科刑
    之依據。
三、又毒品危害防制條例於92年7 月9 日修正公佈，自93年1 月
    9 日施行，其中第20條、第23條將施用毒品之刑事處遇程式
    ，區分為「初犯」及「5 年內再犯」、「5 年後再犯」。依
    其立法理由之說明：「初犯」，經觀察、勒戒或強制戒治後
    ，應為不起訴處分或不付審理之裁定；經觀察、勒戒或強制
    戒治執行完畢釋放後，「5 年內再犯」者，因其再犯率甚高
    ，原實施之觀察、勒戒及強制戒治既已無法收其實效，爰依
    法追訴或裁定交付審理。至於經觀察、勒戒或強制戒治執行
    完畢釋放後，「5 年後再犯」者，前所實施之觀察、勒戒或
    強制戒治已足以遮斷其施用毒品之毒癮，為期自新及協助其
    斷除毒癮，仍適用「初犯」規定，先經觀察、勒戒或強制戒
    治之程式。從而，依修正後之規定，僅限於「初犯」及「5
    年後再犯」二種情形，始應先經觀察、勒戒或強制戒治程式
    。倘被告於5 年內已再犯，經依法追訴處罰，縱其第三次（
    或第三次以上）再度施用毒品之時間，在初犯經觀察、勒戒
    或強制戒治執行完畢釋放5 年以後，已不合於「5 年後再犯
    」之規定，且因已於「5 年內再犯」，顯見其再犯率甚高，
    原實施觀察、勒戒或強制戒治，已無法收其實效，即應依該
    條例第10條處罰（最高法院97年度第5 次刑庭會議決議意旨
    參照）。被告既有如犯罪事實欄所示觀察、勒戒、強制戒治
    及論罪科刑之前科，此有臺灣高等法院被告前案紀錄表1 份
    附卷可參，是被告本次再犯施用毒品犯行，依上揭說明，顯
    非5 年後再犯，即無再行觀察、勒戒或強制戒治之必要，揆
    諸前揭說明，仍應依法論科。
四、查海洛因及甲基安非他命分屬毒品危害防制條例第2 條第2
    項第1 款所規定之第一級毒品及同條項第2 款所規定之第二
    級毒品，核被告所為，係犯毒品危害防制條例第10條第1 項
    施用第一級毒品罪及同條第2 項施用第二級毒品罪。被告持
    有第一、二級毒品，復分別進而施用，其持有毒品之低度行
    為，應分別為施用第一、二級毒品之高度行為所吸收，均不
    另論罪。被告所犯上開2 罪，犯意各別，行為互殊，應予分
    論併罰。又被告有事實欄所列前揭犯罪前科紀錄，有臺灣高
    等法院被告前案紀錄表可稽，其受有期徒刑之執行完畢，5
    年以內故意再犯本件有期徒刑以上之罪，均應依刑法第47條
    第1 項之規定，論以累犯，並加重其刑。爰審酌被告前已因
    施用毒品案件經觀察、勒戒及強制戒治，且有多次施用毒品
    犯罪前科紀錄，並經判刑確定入監執行，業如上述，本應徹
    底戒除毒癮，不料其竟仍繼續施用毒品，顯見其並無戒除毒
    害之決心，本不宜寬貸，惟念其施用毒品乃自戕一己之身體
    健康，對於他人生命、身體、財產等法益，尚無重大明顯之
    實害，且犯後坦承犯行，態度尚佳等一切情狀，分別量處如
    主文所示之刑，並定其應執行之刑，以資懲儆。
五、扣案之海洛因5 包（合計驗餘淨重0.598 公克），經鑑定結
    果確含第一級毒品海洛因成分，業如上述，應依毒品危害防
    制條例第18條第1 項前段規定沒收銷燬之；至包裹上開海洛
    因之包裝袋5 個，係用於防止海洛因裸露、潮濕，便於攜帶
    施用，屬被告所有供其施用第一級毒品所用之物，業據被告
    供明在卷，爰依刑法第38條第1 項第2 款規定宣告沒收。
據上論斷，應依刑事訴訟法第273 條之1 第1 項、第299 條第1
項前段，毒品危害防制條例第10條第1 項、第2 項、第18條第1
項前段，刑法第11條、第47條第1 項、第51條第5 款、第38條第
1 項第2 款，判決如主文。
本案經檢察官張慶林到庭執行職務。
中    華    民    國    99    年    4     月    30    日
                  刑事第十二庭  法  官  錢衍蓁
上列正本證明與原本無異。
如不服本判決，應於判決送達後10日內敘明上訴理由，向本院提
出上訴狀 (應附繕本) ，上訴於臺灣高等法院。其未敘述上訴理
由者，應於上訴期間屆滿後20日內向本院補提理由書「切勿逕送
上級法院」。
                                書記官  劉靜慧
中    華    民    國    99    年    4     月    30    日
附錄本案論罪科刑法條全文：
毒品危害防制條例第10條
施用第一級毒品者，處6月以上5年以下有期徒刑。
施用第二級毒品者，處3年以下有期徒刑。

司法院資訊處製作；財團法人民間司法改革基金會備份。
